【裁判字號】    98,簡上,1153
【裁判日期】    990128
【裁判案由】    詐欺
【裁判全文】
臺灣高雄地方法院刑事判決            98年度簡上字第1153號
上  訴  人  臺灣高雄地方法院檢察署檢察官
被      告  乙○○
上列上訴人因被告犯詐欺案件，不服本院高雄簡易庭民國98年9
月28日98年度審簡字第5305號所為第一審判決（聲請簡易判決處
刑書案號：臺灣高雄地方法院檢察署98年度偵續字第312 號），
提起上訴，本院管轄之第二審合議庭判決如下：
    主  文
上訴駁回。
    事  實
一、乙○○明知社會上詐騙案件層出不窮，詐騙集團為掩其飾不
    法行徑，避免遭執法人員追緝，多利用電話轉接或人頭電話
    之方式聯繫，並可預見將自己申辦之行動電話提供他人使用
    ，可能幫助他人從事財產犯罪，竟仍基於幫助他人詐欺取財
    之不確定故意，於民國97年11月19日某時許，前往址設在高
    雄縣鳳山市○○○路2 之7 號之威寶電信股份有限公司（下
    稱威寶公司）鳳山中山西特約服務中心，申辦門號00000000
    00號（下稱上開門號）行動電話後（聲請簡易判決處刑書贅
    載尚有另外5 個號碼不詳門號，詳後述），旋以新臺幣（下
    同）200 元之價格，出售並交付上開門號予姓名年籍不詳之
    成年男子使用；嗣與該不詳姓名年籍之成年男子有共同詐欺
    取財犯意聯絡之成年詐騙集團取得上開門號後，於同年12月
    11日下午2 時許，以上開門號撥打甲○○所有之0000000000
    號行動電話與甲○○聯絡，並以假冒之警察身份向甲○○佯
    稱：因甲○○涉嫌違反洗錢防制法，需提領其帳戶內之存款
    交予指定之人云云，並交付臺灣臺中地方法院檢察署監管科
    收據及法務部行政執行處假扣押處分命令等公文以取信甲○
    ○，致甲○○陷於錯誤，接續於97年12月11日下午5 時、同
    年月12日、15日、16日下午3 時許，分別將現金100 萬元、
    600 萬元、400 萬元、70萬元交予上開成年詐騙集團成員之
    一，總計共交付1,170 萬元。嗣甲○○發覺有異報警處理後
    ，始循線查獲上情。
二、案經甲○○訴由臺北市政府警察局大安分局報請臺灣臺北地
    方法院檢察署呈請臺灣高等法院檢察署核轉臺灣高雄地方法
    院檢察署檢察官偵查聲請簡易判決處刑。
    理  由
一、按被告以外之人（包括證人、鑑定人、告訴人、被害人及共
    同被告等）於審判外之陳述雖不符刑事訴訟法第159 條之1
    至之4 等4 條之規定，而經當事人於審判程序同意作為證據
    ，法院審酌該言詞陳述或書面陳述作成時之情況，認為適當
    者，得為證據。刑事訴訟法第159 條之5 第1 項定有明文。
    查證人即告訴人甲○○於警詢、偵查中未經具結之證述及本
    判決後述所引用供述形式之文書證據，其性質雖屬傳聞證據
    ，且當事人均已知上述證據乃傳聞證據，於本院審理時均同
    意作為證據（參本院二審卷第64頁），本院審酌上開證據與
    本案犯罪事實具有關連性且無不當取得之情形，認為以之作
    為本案之證據亦屬適當，揆諸前開規定，上開證據均應具有
    證據能力。
二、上開犯罪事實，業據被告於本院審理時坦承不諱，核與證人
    即被害人甲○○於警詢、偵查時之證述相符，並有上開門號
    之通聯調閱查詢單、甲○○臺灣銀行、郵局存摺交易明細表
    、詐欺集團偽造之臺灣臺中地方法院檢察署監管科收據、法
    務部行政執行處假扣押處分命令、金融帳戶財產證明申請書
    在卷可稽（參偵一卷第9 、14～22頁），足認被告前揭自自
    核與事實相符；至臺灣高雄地方法院檢察署檢察官聲請簡易
    判決處刑書雖記載「乙○○... 於97年11月19日，向威寶電
    信股份有限公司申辦0000000000號之行動電話門號及另外5
    個號碼不詳門號」等語，惟被告乙○○於該日僅向威寶公司
    申請上開門號一情，業據本院依職權函詢威寶公司屬實，有
    該公司98年11月30日函附卷可佐（參本院二審卷第21～22頁
    ），且本院遍查全卷，復無被告於當日向威寶公司申請另外
    5 個號碼不詳門號之證據可資參照，再觀之上開檢察官聲請
    簡易判決處刑書論罪法條欄，亦無被告提供該5 個門號之行
    為與其提供上開門號行為間，性質上究為單純一罪或同種想
    像競合等裁判上一罪之記載，足見聲請簡易判決處刑書此部
    分之記載，顯係贅載，應予刪除。綜上，本件事證明確，被
    告上開犯行，堪以認定。
三、按刑法上之幫助犯，係對於犯罪與正犯有共同之認識，而以
    幫助之意思，對於正犯資以助力，而未參與實施犯罪之行為
    者而言。本件被告將其申辦之上開門號提供予真實姓名年籍
    不詳之成年詐騙集團成員使用，使該成年詐騙集團成員得基
    於詐欺取財之犯意聯絡，對被害人甲○○遂行詐欺取財犯行
    ，然被告單純提供行動電話門號予他人使用之行為，並不等
    同於向被害人施以欺罔之詐術行為，且本院遍查全卷，亦無
    證據證明被告與該成年詐騙集團成員間有共同實施詐欺取財
    之犯意聯絡及行為分擔（詳後述），是被告提供行動電話門
    號供人使用之行為，充其量僅係對於該成年詐騙集團成員之
    詐欺取財犯行，資以助力，故核其所為，係犯刑法第30條第
    1 項前段、第339 條第1 項之幫助詐欺取財罪，爰依刑法第
    30條第2 項規定，按正犯之刑減輕之。
四、原審以本件事證明確，而依刑法第30條、第339 條、第41條
    第1 項前段、刑法施行法第1 條之1 等規定，並審酌被告所
    為助長詐欺犯罪之猖獗，影響社會交易安全，增加被害人追
    償及警察機關偵查犯罪之困難，惟念其坦承犯行，犯後態度
    尚可，並斟酌被害人受騙之金額（1,170 萬元），及被告無
    犯罪前科之素行等一切情狀，量處有期徒刑6 月，並諭知以
    1,000 元折算1 日之易科罰金折算標準，其認事用法，核無
    不合，量刑亦屬允當。
五、檢察官上訴意旨略以：原審未調查上開門號交付過程、帳單
    繳費狀況，僅泛泛指稱被告基於幫助故意對於正犯施以助力
    ，而尚無具體指明被告未參與實施犯罪之行為態樣為何，而
    有證據未予調查情形云云，指摘原判決不當，惟查：
  (一)本件被告所申請之上開門號係預付卡型門號一節，業據本院
    依職權函詢威寶公司查明屬實，有該公司行動電話預付卡服
    務申請書影本在卷可憑（參本院二審卷第22頁），顯見該門
    號之通話費用於開辦當時早已預付，並由被告於97年11月19
    日開辦當日即交予與不詳姓名年籍之成年詐騙集團成員，是
    在無其他積極證據資以佐證之情況下，實難認被告於交付上
    開門號之際，即可預見前揭成年詐騙集團將以其上開門號於
    97年12月11日起陸續詐騙告訴人甲○○，且復查亦無被告與
    前揭成年詐騙集團於上開時間有共同詐騙告訴人甲○○或與
    之有犯意聯絡之情事，本院自難僅以被告交付已預先繳費之
    預付卡一事，即遽以推論其與前揭成年詐騙集團有犯意聯絡
    及行為分擔。
  (二)再者，本院依職權調取被告及其配偶謝嵐憶分別在中華郵政
    股份有限公司、臺灣中小企業銀行、華南商業銀行、合作金
    庫商業銀行所申設之帳戶資料，發現上開帳戶於告訴人甲○
    ○遭詐騙之前後時點，並無密集交易紀錄、且交易金額至多
    僅數百元，均無不正常資金匯入或匯出等情，有中華郵政股
    份有限公司98年12月31日函、大發郵局客戶歷史交易清單、
    臺灣中小企業銀行大發分行98年12月31日函、交易明細表、
    華南商業銀行存款往來明細表暨對帳單、合作金庫商業銀行
    林園分行交易明細表在卷可查（參本院二審卷第41～59頁）
    ，是依上開資料所示，亦難認被告除交付上開門號外，有何
    參與前揭成年詐騙集團詐騙告訴人甲○○之構成要件行為，
    基於「罪證有疑，利歸被告」原則，即應為被告有利之認定
    ，尚難於證據不足之情況下即認被告為詐欺取財罪之正犯。
  (三)綜上，本件既查無被告有參與詐騙告訴人甲○○之構成要件
    行為，且亦無證據足以推論被告於交付上開門號時，即對前
    揭成年詐騙集團之犯罪計畫有所認識，自難認被告係前揭成
    年詐騙集團所犯詐欺取財罪之共同正犯，從而，檢察官執上
    開事由聲明上訴，為無理由，應予駁回。
據上論斷，應依刑事訴訟法第455 條之1 第1 項、第3 項、第36
8 條，判決如主文。
本案經檢察官余彬誠到庭執行職務。
中    華    民    國    99    年    1     月    28    日
                  刑事第十五庭  審判長法  官  莊珮君
                                      法  官  吳佳樺
                                      法  官  王俊彥
不得上訴。
以上正本證明與原本無異。
中    華    民    國    99    年    1     月    28    日
                                      書記官  鄭永媚
附錄本案論罪法條：
中華民國刑法第339 條
（普通詐欺罪）
意圖為自己或第三人不法之所有，以詐術使人將本人或第三人之
物交付者，處5 年以下有期徒刑、拘役或科或併科1 千元以下罰
金。
以前項方法得財產上不法之利益或使第三人得之者，亦同。
前二項之未遂犯罰之。

司法院資訊處製作；財團法人民間司法改革基金會備份。
